臺灣桃園地方法院民事裁定　　　　　100年度司養聲字第233號
聲　請　人
即　收養人　陳鴻文
聲　請　人
即被收養人　邱泊廉
法定代理人即被收養人之生母）.
　　　　　　邱怡君
關　係　人即被收養人之生父）.
　　　　　　張京龍
上列當事人間聲請認可收養事件，本院裁定如下：
    主  文
認可陳鴻文於中華民國一百年八月一日收養邱泊廉（男，民國○○
年○○月○ 日生，身分證統一編號：Ｚ000000000號）為養子。
聲請程序費用由聲請人負擔。
    理  由
一、本件聲請意旨略以：聲請人即收養人陳鴻文（男，民國○○年
    ○○月○ 日生）與聲請人即被收養人邱泊廉（男，民國○○年○○
    月○ 日生，身分證統一編號：Ｚ000000000號）之法定代理人
    邱怡君，已於民國99年8 月4 日結婚，因收養人願收養被收
    養人邱泊廉為養子，經徵得被收養人之法定代理人即生母邱
    怡君之同意，收養人與被收養人於民國100 年8 月1 日訂立
    書面收養契約，為此提出收養子女契約書、收養同意書、戶
    籍謄本、收養人在職證明書、收養人存簿餘額影本、99年度
    各類所得扣繳暨免扣繳憑單、體格檢查表等為證，依民法第
    1079條第1 項規定，聲請鈞院裁定准予認可等語。
二、按「收養應以書面為之，並向法院聲請認可。收養有無效、
    得撤銷之原因或違反其他法律規定者，法院應不予認可。」
    、「收養者之年齡，應長於被收養者二十歲以上。但夫妻共
    同收養時，夫妻之一方長於被收養者二十歲以上，而他方僅
    長於被收養者十六歲以上，亦得收養。夫妻之一方收養他方
    之子女時，應長於被收養者十六歲以上。」、「夫妻收養子
    女時，應共同為之。但有下列各款情形之一者，得單獨收養
    ：(一)夫妻之一方收養他方之子女。(二)夫妻之一方不能為意思
    表示或生死不明已逾三年。」、「子女被收養時，應得其父
    母之同意。但有下列各款情形之一者，不在此限：(一)父母之
    一方或雙方對子女未盡保護教養義務或有其他顯然不利子女
    之情事而拒絕同意。(二)父母之一方或雙方事實上不能為意思
    表示。前項同意應作成書面並經公證。但已向法院聲請收養
    認可者，得以言詞向法院表示並記明筆錄代之。」、「滿七
    歲以上之未成年人被收養時，應得其法定代理人之同意。」
    、「法院為未成年人被收養之認可時，應依養子女最佳利益
    為之。」民法第1079條、第1073條、第1074條、第1076條之
    1 、第1076條之2 第2 項、第1079條之1 分別定有明文。再
    按認可收養子女事件之聲請，應附具：(一)收養契約書。(二)收
    養人及被收養人之身分證明文件。(三)被收養人為未成年人時
    ，收養人職業、健康及有關資力之證明文件。(四)被收養人有
    配偶時，其配偶之同意書，或不能同意之證明文件。(五)被收
    養人本生父母之同意書。但本生父母礙難同意者，不在此限
    。(六)收養人或被收養人為外國人時，收養符合其本國法之證
    明文件。非訟事件法第134 條第1 項亦有明文。
三、經查本件被收養人經生父張京龍於民國89年12月26日認領，
    嗣後約定被收養人由生母邱怡君監護，此有聲請人提出之戶
    籍謄本在卷可稽。經被收養人之法定代理人即其生母邱怡君
    之同意，收養人與被收養人間成立收養關係，另被收養人之
    生父張京龍亦提出經公證之同意書表明意願，此有聲請人所
    提戶籍謄本、收養子女契約書及臺灣桃園地方法院公證處10
    0 年度桃院公字第005000564 號公證書正本等件為證，且經
    收養人、被收養人、被收養人之生母於100 年12月2 日到庭
    陳述明確，自堪信為真實。
四、復經本院依職權函請財團法人親愛社會社工師事務所，對本
    件進行訪視，據該事務所訪視結果略以：(1)、收養動機評估
    ：案母（即被收養人生母）表示案主（即被收養人）從小就
    由案母在照顧，案生父根本沒有照顧案主，現與案父（即收
    養人）結婚，且育有一子，希望可以透過收養的方式，幫案
    主改成同案父的姓氏，因此辦理收養，評估案父無不良之收
    養動機。(2)、身心狀況與親職能力：案母表示與案生父未婚
    育有案主，案生父有辦理認領，案父母於民國99年8 月結婚
    ，於今年一月育有案弟。案母表示案主知道自己的身世，與
    案生父有見過幾次面，從案主四歲後就沒有再聯絡。評估案
    父除與案母的婚姻關係僅一年，無法確定是否穩定之外，其
    餘的身心狀況與親職能力能提供案主們教養所需。(3)、經濟
    狀況：案母表示案父從事做琉璃的工作，已做四年，每月收
    入三萬元，沒有債務及貸款，案母之前也有工作，直到案弟
    出生，才在家照顧案弟，待案弟一、二歲後會再繼續工作。
    評估案父的收支勉強能提供案主生活所需。(4)、資源狀況：
    案母的娘家居住於附近，經常聯絡、往來。評估案父有足夠
    的資源運用。(5)、未來照顧計畫：案母表示案父對待自己的
    親生子女及對待案主的態度是一致的，並沒有偏心或不公平
    的情形。已經很久沒有與案生父聯絡，認為案生父應該不會
    來探視案主，評估無明顯不良照顧計畫。(6)、子女被收養意
    願：案主表示小學二年級時還有見到案生父，對案生父有印
    象，暑假有去案生父家，當時尚未認識案父。案主認為案父
    比案生父好，因為案生父常不理案主，都自己玩電腦，而案
    父則對案主很好，會買東西給案主，案主懂收養的意思，但
    不知如何解釋，願意讓案父收養。評估案主期待由案父收養
    ，與案父的關係優於與案生父的關係。綜合以上，除了無法
    確定案父母的婚姻關係是否已屬穩定，而案父的收支勉強能
    提供案主生活所需之外，由於收養人之動機、身心狀況、親
    職能力、親友資源及未來照顧計畫等方面皆無明顯不適任情
    形，故評估收養人能提供兒童生活照顧利益。此有該事務所
    100 年9 月20日100 親桃字第01026 號函暨所附之兒童及少
    年出養訪視評估報告，在卷足憑。
五、本院審酌收養人之身體健康，經濟穩定，且實際負擔扶養被
    收養人之責，有實際照顧被收養人之經驗等情，此有收養子
    女契約書、收養同意書、戶籍謄本、收養人在職證明書、收
    養人存簿餘額影本、99年度各類所得扣繳暨免扣繳憑單、體
    格檢查表等及前開訪視報告附卷可參。縱訪視報告就收養人
    與被收養人生母婚姻狀態穩定度看法保留，惟本院審究渠等
    已另行共育一名子女，又收養人與被收養人已實際同住生活
    一段期間，足認其相互間應有相當之認識與了解，收養人應
    可勝任照顧、養育被收養人之責，並無不適於收養被收養人
    之情事；而被收養人目前均已年滿七歲，得以明確表達自己
    意思及具有獨立思考之能力，於本院審理時及社工員訪視中
    亦表達同意讓收養人收養之意願，其意願應予尊重，故本院
    認被收養人出養給收養人具有最佳利益。此外，本件復無民
    法第1079條第2 項所定無效、得撤銷之原因或違反其他法律
    規定致法院應不予認可之情形，是依法應予認可。
六、依非訟事件法第21條第1 項前段、第23條，民事訴訟法第85
    條第1 項前段，裁定如主文。
七、如不服本裁定應於送達後10日內向本院提出抗告狀，並繳納
    抗告費新臺幣1,000 元。
中    華    民    國  100    年    12     月    20    日
                  家事法庭   司法事務官
以上正本係照原本作成。